臺灣高等法院臺中分院刑事判決　　　　95年度上易字第1438號
上　訴　人　臺灣彰化地方法院檢察署檢察官
上　訴　人
即　被　告　丙○○
選任辯護人　羅豐胤律師
　　　　　　黃幼蘭律師
被　　　告　丁○○
　　　　　　甲○○
　　　　　　乙○○
　　　　　　戊○○
　　　　　　庚○○
　　　　　　　　　　號
　　　　　　辛○○
　　　　　　壬○○
　　　　　　癸○○
上列上訴人因被告恐嚇取財等案件，不服臺灣彰化地方法院95年
度易字第493號，中華民國95年9月14日第一審判決（起訴案號：
臺灣彰化地方法院檢察署94年度偵字第132號），提起上訴，本
院判決如下：
    主  文
上訴駁回。
    事  實
一、丙○○於民國八十九年間因施用第一級毒品案件，經臺灣臺
    南地方法院判處有期徒刑八月確定，經送監執行，於九十年
    一月二十四日縮刑期滿執行完畢。竟仍不知悔改，於九十四
    年二月十六日晚上，在彰化縣彰化市○○路「準度電子遊戲
    場」內，竟夥同二名真實姓名、年籍均不詳之成年男子，基
    於意圖為自己不法所有之犯意聯絡，藉口丁○○使用電子干
    擾器把玩賽馬遊戲機台舞弊，命丁○○交出新台幣（下同）
    六十萬元賠償，並揚言稱：「你住何處我們都知道，而且我
    們有一些人在你家附近」等語，以示將加害於丁○○身體，
    致丁○○心生畏懼，乃先以電話與友人何樹青、王志銘連絡
    分別借款三萬元、五萬元，何樹青隨即於當日二十時許，至
    「準度電子遊戲場」旁之7-11便利商店，將三萬元借予丁○○。丁○○復開車搭載丙○○及前二名成年男子，於同日二
    十二時抵達與王志銘約定碰面之彰化市○○路橋下「明星撞
    球場」停車場，向王志銘借得五萬元後，丁○○即將所借得
    之款項八萬元，連同身上僅有之二萬元，合計十萬元交予丙○○同夥之男子。詎丙○○等人仍嫌不足，丙○○又夥同上
    開二名成年男子，於同日二十二時三十分許，要求丁○○將
    車輛開往彰化市○○路麥當勞，承前同一恐嚇取財犯意，強
    要丁○○寫下內容略為：因使用干擾器把玩機台竊取代幣，
    願意以六十萬元和解等語之和解書，並簽發以丁○○為付款
    人，付款日為九十四年二月十九日，面額各為三十萬元之本
    票二紙，且須交出身分證作為擔保。丁○○因畏懼遭遇不測
    ，只得從之書立和解書一紙，並簽發本票二紙，連同身分證
    一張交予丙○○。惟丙○○仍未甘休，復要求丁○○開車載
    同渠等至丁○○住處，由丁○○向其妻李秀琪謊稱積欠丙○○債務六十萬元，然因李秀琪堅持不肯為其夫償債，丙○○
    乃悻然離去。翌日即九十四年二月十七日二十二時三十分許
    ，丙○○電約丁○○至彰化縣員林火車站前，持五十萬元現
    金換回本票及身分證。丁○○前後思索，心有未甘，乃糾集
    友人甲○○、乙○○、戊○○、庚○○、辛○○、壬○○、
    癸○○，基於傷害人之身體之犯意聯絡，分持木棍及棒球棍
    ，於同日二十三時三十五分許，至員林火車站前，共同毆打
    丙○○，致丙○○受有右顳枕部頭皮皮下血腫、四肢多處擦
    傷及皮下血腫、背部及臀部皮下瘀血及擦傷等傷害。
二、案經丙○○、丁○○訴由彰化縣警察局員林分局報告臺灣彰
    化地方法院檢察署檢察官偵查起訴。
    理　由
一、訊據被告丁○○、甲○○、乙○○、戊○○、庚○○、辛○○、壬○○、癸○○於右揭事實坦承不諱，上訴人即被告丙○○則矢口否認有何不法犯行，辯稱伊係受友人「阿龍」之
    託向被告丁○○討債，至多僅屬恐嚇云云，然查被告丙○○
    始終未說明伊或第三人與被告丁○○間究係何債權、債務關
    係，如係代「阿龍」追討先前債務，則何以會於上述逼迫被
    告丁○○書寫之和解書上記載「本人丁○○於94年2月16 日
    至彰化市準度電子遊樂場以不當手法使用電子干擾器，干擾
    本店電玩賽馬台，竊取代幣．．．」等語，被告丙○○於本
    院提出之錄音譯文亦僅屬伊與未必了解案情之被告丁○○配
    偶間之對談，無從認定被告丙○○必無恐嚇取財犯行，是被
    告丙○○所述顯係避重就輕之詞，無從採信，此外被告犯行
    復有被告或告訴人及證人何樹青、王志銘、李秀琪於警詢、
    偵查中之證述或供述（此均未經被告爭執證據能力）、和解
    書一紙、本票二張、伍倫綜合醫院驗傷診斷書等在卷可參，
    本案事證明確，被告犯行至堪認定。
二、核被告丙○○所為係犯刑法第三百四十六條第一項之恐嚇取
    財罪，被告丁○○、甲○○、乙○○、戊○○、庚○○、辛○○、壬○○、癸○○所為係犯同法第二百七十七條第一項
    之傷害罪，被告丙○○與二名不詳姓名成年男子有共同犯罪
    之犯意聯絡與行為分擔，是為共同正犯，被告丁○○、甲○○、乙○○、戊○○、庚○○、辛○○、壬○○、癸○○具
    有共同犯罪之意思聯絡與行為分擔，是為共同正犯。被告丙○○於八十九年間因施用第一級毒品案件，經臺灣臺南地方
    法院判處有期徒刑八月確定，經送監執行，於九十年一月二
    十四日縮刑期滿執行完畢，茲於五年內再犯有期徒刑以上之
    本罪，是為累犯，應依法加重其刑，原審以被告犯罪事證明
    確，並審酌其等各自犯罪之動機、手段、犯後態度等一切情
    狀，判處被告丙○○有期徒刑八月，判處被告丁○○有期徒
    刑五月，判處其餘被告各有期徒刑三月，並諭知被告丁○○
    、甲○○、乙○○、戊○○、庚○○、辛○○、壬○○、癸○○部分易科罰金之折算標準，認事用法核無違誤，量刑亦
    稱妥適，被告丙○○上訴意旨否認恐嚇取財犯行，檢察官上
    訴意旨認被告丁○○、甲○○、乙○○、戊○○、庚○○、
    辛○○、壬○○、癸○○量刑過輕云云均無理由，應予駁回
    （惟原審判決論結文所載之「修正前罰金罰鍰提高標準條例
    第一條前段、第二條」更正為「罰金罰鍰提高標準條例第一
    條前段，九十五年五月十七日修正前罰金罰鍰提高標準條例
    第二條」），扣案棒球棍並非違禁物，爰不宣告沒收。
三、又刑法第四十七條於九十四年二月二日修正公布，九十五年
    七月一日施行，修正前規定為「受有期徒刑之執行完畢，或
    受無期徒刑或有期徒刑一部之執行而赦免後，五年以內再犯
    有期徒刑以上之罪者，為累犯，加重本刑至二分之一」，修
    正後改列第四十七條第一項，規定為受徒刑之執行完畢，或
    一部之執行而赦免後，五年以內故意再犯有期徒刑以上之罪
    者，為累犯，加重本刑至二分之一。」，被告丙○○係故意
    犯，就本案言，修正前累犯規定對被告丙○○並未較不利，
    依現行刑法第二條第一項規定，應依行為時法即九十四年二
    月二日修正公布前刑法第四十七條規定論被告丙○○累犯，
    又被告丁○○、甲○○、乙○○、戊○○、庚○○、辛○○
    、壬○○、癸○○行為後，罰金罰鍰提高標準條例第二條業
　　已刪除，而刑法第四十一條第一項前段關於易科罰金之折算
  　標準，於九十四年二月二日修正公布，已由舊法之銀元一百
    元、二百元、三百元修正為新台幣一千元、二千元、三千元
    ，因屬科刑規範事項之變更，其折算標準為裁判時所應諭知
    ，自有就新舊法規定比較之必要，經比較新舊法結果，以被
    告行為時之舊法較為有利於被告，是依現行刑法第二條第一
    項之規定，應適用被告行為時之舊法即依修正前刑法第四十
    一條第一項前段，九十五年五月十七日修正前罰金罰鍰提高
    標準條例第二條之規定，諭知以新臺幣九百元即銀元三百元
    折算一日為易科罰金之折算標準。
四、據上論斷，應依刑事訴訟法第三百六十八條，判決如主文。
本案經檢察官己○○到庭執行職務。
中　　華　　民　　國　　96　　年　　1 　　月　　2 　　日
              刑事第一庭  審判長法　官　陳　紀　綱
              　　　　　　　　　法　官　王　國　棟
                                法　官　姚　勳　昌
上列正本證明與原本無異。
不得上訴。
　　　　　　　　　　　　　　　　書記官　洪　麗　華
中　　華　　民　　國　　96　　年　　1 　　月　　2 　　日
附錄本案論罪科刑法條全文：
中華民國刑法第346條
（單純恐嚇罪）
意圖為自己或第三人不法之所有，以恐嚇使人將本人或第三人之
物交付者，處6 月以上5 年以下有期徒刑，得併科1 千元以下罰
金。
以前項方法得財產上不法之利益，或使第三人得之者，亦同。
前二項之未遂犯罰之。
中華民國刑法第277條
（普通傷害罪）
傷害人之身體或健康者，處 3 年以下有期徒刑、拘役或 1 千元
以下罰金。
犯前項之罪因而致人於死者，處無期徒刑或 7 年以上有期徒刑；
致重傷者，處 3 年以上 10 年以下有期徒刑。
